【裁判字號】    89,訴,238
【裁判日期】    890323
【裁判案由】    偽造文書等
【裁判全文】
臺灣高雄地方法院刑事判決                          八十九年度訴字第二三八號
    公  訴  人  臺灣高雄地方法院檢察署檢察官
    被      告  甲○○
右列被告因偽造文書等案件，經檢察官提起公訴（八十八年度偵緝字第一一八二號）
，本院判決如左：
    主  文
甲○○連續行使偽造私文書，足以生損害於他人，處有期徒刑陸月，緩刑年。
    事  實
一、甲○○於民國八十一年五月間，在高雄縣自任會首，召集每會會金新台幣（下同
    ）一萬元、連同會首共計四十一會、會期八十一年五月十日起至八十四年八月十
    日止採內標方式標會之互助會，丙○○則參加二會，詎甲○○因經濟困難須錢急
    用，竟基於意圖為自己不法所有之概括犯意，利用會員相互不認識或未到場之機
    會，於八十一年五月間起至八十四年三月間內，先後二次於不詳標會時間，未經
    會員丙○○之同意，擅自冒用丙○○名義並偽造載有不詳投標金額之標單參與競
    標而行使之，且因而得標，除足致丙○○因而負有清償死會債務之損害之虞外，
    並致使當時猶屬活會之不詳姓名之活會會員（未包括丙○○）陷於誤以為係丙○○得標之錯誤，而接續如數給付該二次活會會款予甲○○外，甲○○並向丙○○
    佯稱係其他會員得標，而致丙○○亦陷於錯誤而如數給付該二次活會會款予甲○○，嗣於八十四年四月十日甲○○無故停止標會，經活會會員相互訪查，始查知
    上情。
二、案經丙○○訴請臺灣高雄地方法院檢察署檢察官偵查起訴。
    理  由
一、訊之被告甲○○對於右揭事實坦承不諱，核與告訴人丙○○指訴情節相符，並有
    互助會會單一份附卷可稽，事證明確，被告犯行洵堪認定。
二、按記載競標金額之互助會標單，依習慣係表彰願以該標單所載金額為條件參與競
    標之意，性質上為刑法第二百二十條第一項所指之準文書之一種，自應以私文書
    論之。是核被告所為，係犯刑法第二百十六條、第二百十條之行使偽造私文書足
    以生損害於他人罪，以及同法第三百三十九條第一項之詐欺取財罪。被告偽造私
    文書之低度行為，應為行使偽造私文書之高度行為所吸收，不另論罪；又被告一
    次詐取會款之行為，同時侵害告訴人及其他活會會員之法益，係一行為同時觸犯
    數個相同罪名，為同質想像競合犯，應依刑法第五十五條規定論以一個詐欺取財
    罪；被告先後二次行使偽造私文書及詐欺取財之犯行，各自時間緊接、方法相同
    ，犯罪構成要件亦相同，顯係各基於概括犯意反覆為之，應各為連續犯，各以一
    罪論；再前開二罪間，互有方法結果之牽連關係，應依刑法第五十五條規定從一
    重依連續行使偽造私文書罪處斷。爰審酌被告僅因經濟困難須錢急用，竟以冒標
    之方式詐取活會會員之會款，侵害他人之財產權，影響經濟秩序，惟念及被告犯
    後尚知坦承犯行，犯後態度尚稱良好，且亦與告訴人達成賠償之和解，有和解書
    一紙在卷可稽等一切情狀，量處如主文所示之刑，以資懲儆。又查被告未曾受有
    期徒刑以上刑之宣告，有本院被告全國前案紀錄表及臺灣高雄地方法院檢察署刑
    案資料查註紀錄表附卷可稽，其因經濟困難，一時失慮，偶罹刑典，惡性尚非重
    大，且深表悔悟，信其經此刑之宣告後，應知警惕而無再犯之虞，本院因認暫不
    執行其刑為當，爰併予宣告緩刑三年，以啟自新；至於上揭偽造之標單，因未扣
    案，為免執行困難，故不併予宣告沒，附此敘明。
三、公訴意旨認被告另尚有二次冒用上開互助會會員乙○○之名義，並偽造載有不詳
    投標金額之標單參與競標，且因而得標之犯行等語。訊之被告堅詞否認冒用乙○○之名義得標，並辯稱：伊係事先商得乙○○之同意，方以其名義投標而得標等
    語，經查證人乙○○業證稱：伊有加入上揭互助會三會，除自己標得一會外，其
    餘二會則因被告向伊要求借標，伊遂同意其以伊之名義投標而得標等語至明（見
    本院八十九年三月十六日審判筆錄，又證人乙○○未曾接受偵訊），此外復查無
    其他積極證據足證被告有何公訴意旨此部所指之犯行，是被告應無冒用乙○○之
    名義投標之情形，當可確認，公訴意旨此之所指，容有誤會，然因公訴意旨認此
    與前開成罪部分有牽連犯及連續犯之裁判上一罪之關係，爰不另為無罪之諭知，
    附此敘明。
據上論斷，應依刑事訴訟法第二百九十九條第一項前段，刑法第五十六條、第二百十
六條、第二百十條、第三百三十九條第一項、第五十五條、第七十四條第一款，罰金
罰鍰提高標準條例第一條前段，判決如主文。
本案經檢察官黃俊嘉到庭執行職務。
中      華      民      國    八十九    年      三      月    二十三    日
                                  臺灣高雄地方法院刑事第二庭
                                  法  官    陳  威  龍
右正本證明與原本無異。
如不服本判決，應於判決送達後十日內，向本院提出上訴狀。
                                      書記官    林  雯  琪
中      華      民      國    八十九    年      三      月    二十四    日
附錄論罪科刑法條：
刑法第二百十條：
偽造、變造私文書，足以生損害於公眾或他人者，處五年以下有期徒刑。
刑法第二百十六條：
行使第二百十條至第二百十五條之文書者，依偽造、變造文書或登載不實事項或使登
載不實事項之規定處斷。
刑法第三百三十九條第一項：
意圖為自己或第三人不法之所有，以詐術使人將本人或第三人之物交付者，處五年以
下有期徒刑、拘役或科或併科一千元以下罰金。


司法院資訊處製作；財團法人民間司法改革基金會備份。
